臺灣桃園地方法院民事裁定
111年度事聲字第38號
聲  請  人  台北富邦商業銀行股份有限公司

法定代理人  程耀輝  


相  對  人  葉映余即葉嬌即葉鳳嬌


上列異議人因與相對人間消費者債務清理條例更生事件，對於本
院司法事務官於民國111年4月28日所為110年度司執消債更字第1
64號依職權認可更生方案之裁定提出異議，本院裁定如下：
    主  文
異議駁回。
    理  由
一、按關於更生或清算之程序，當事人對於司法事務官處理事件
    所為之終局處分，得於處分送達後10日之不變期間內，以書
    狀向司法事務官提出異議。司法事務官認前項異議有理由時
    ，應另為適當之處分；認異議為無理由者，應送請法院裁定
    之。法院認第一項之異議為有理由時，應為適當之裁定；認
    異議為無理由者，應以裁定駁回之，此觀消費者債務清理條
    例（下稱消債條例）第15條準用民事訴訟法第240條之4第1
    項本文、第2項、第3項之規定即明。查本件異議人於民國11
    1年5月11日收受本院司法事務官於111年4月28日所為110年
    度司執消債更字第164號認可更生方案之裁定（下稱原審裁
    定），並於111年5月16日具狀聲明異議，司法事務官認其異
    議無理由而送請本院裁定，經核與上開規定相合，此先敘明
    。
二、聲明異議意旨略以：相對人於每月可處分所得總額扣除生活
    費後，每月餘額為1萬6,006元，若以此餘額之9成，加計相
    對人名下保險契約之保單價值之9成攤提6年(共計72期)之款
    項為每月1萬2,674元，如此相對人每月應償還之總金額應為
    為2萬7,133元(1萬6,006元*0.9+1萬2,674元=2萬7,133元)，
    然原審裁定所認可相對人之更生方案內容為提出每期清償1
    萬7,000元，僅達上開金額2萬7,133元之56.39％。由此，足
    認相對人並未符合盡力清償之要件，為此爰提起異議，尚祈
    鈞院廢棄原更生方案認可裁定等語。
三、按債務人有薪資、執行業務所得或其他固定收入，依其收入
    及財產狀況，可認更生方案之條件已盡力清償者，法院應以
    裁定認可更生方案，消債條例第64條第1項前段定有明文。
    核其立法理由，係為使有薪資、執行業務所得或其他固定收
    入之債務人仍有更生復甦之機會，乃明定此等債務人所提更
    生方案之條件依其收入及財產狀況，已盡力清償者，例如：
    債務人之財產有清算價值者，加計其可處分所得總額；無清
    算價值者，以其可處分所得總額，扣除自己及依法應受其扶
    養者所必要生活費用後之餘額，均已用於清償情形，法院得
    不經債權人會議可決，即逕依債務人之聲請或依職權以裁定
    認定認可更生方案。至債務人之更生方案准許與否，應審酌
    債權人與債務人之利益衡平、債務人之清償能力與誠意，及
    社會公益等因素而為是否公允之判斷，非以還款成數為絕對
    標準。次按債務人之財產有清算價值者，加計其於更生方案
    履行期間可處分所得總額，扣除自己及依法應受其扶養者所
    必要生活費用後之餘額，逾10分之9已用於清償，視為債務
    人已盡力清償，為債清條例第64條之1第1項所明訂。複按更
    生方案不符本條例第64條之1規定者，法院仍應依第64條第1
    項規定斟酌個案情事，認定已否盡力清償，辦理消費者債務
    清理事件應行注意事項第27條第1款亦有明定。又消債條例
    之制定，乃為使負債務之消費者得依消債條例所定程式清理
    其債務，以保障債權人之公平受償，謀定消費者經濟生活之
    更生，故除有消債條例第63條第1項、第64條第2項所定不得
    為認可更生方案之情形外，法院應得就債權人與債務人間之
    利益衡平等因素為綜合判斷，以斟酌裁量認可更生方案。
四、經查：
　㈠本件相對人即債務人葉映余即葉嬌即葉鳳嬌前以有不能清償
    債務之情事，向本院聲請更生，經本院以110年度消債更字
    第191號裁定自110年7月16日下午4時起開始更生程序，並命
    本院司法事務官進行更生程序(下稱：系爭更生裁定)，嗣經
    本院司法事務官依消債條例第64條第1項前段規定，審酌相
    對人有固定之薪資收入，於111年4月28日以110年度司執消
    債更字第164號裁定認可相對人每期清償1萬7,000元，每月
    為1期、共72期，總清償金額為122萬4,000元，清償成數為1
    2.8％之更生方案（下稱系爭更生方案）等情，業經本院調取
    上開卷宗核閱無訛。
  ㈡系爭更生方案中無擔保及無優先債權人受償總額為122萬4,00
    0元，而相對人聲請更生前二年間收入所得扣除必要支出費
    用後，尚餘27萬150元(參本案更生裁定，108萬4,566元-3萬
    3,934×24月=27萬150元)，是聲請人並無消債條例第64條第2
    項第4款之消極事由，堪可認定。又相對人於聲請更生時名
    下有富邦人壽及國泰人壽之保險契約，保單價值準備金總計
    約為101萬3,887元，是聲請人所提之系爭更生方案，無擔保
    及無優先債權人之受償總額應較進行清算程序可得受償之金
    額為高，亦屬可認，合先敘明。
  ㈢相對人現任職於國泰人壽保險股份有限公司，每月薪資所得
    不均，依國泰人壽保險股份有限公司函覆本院聲請人110年
    薪資明細所示，聲請人110年1月起至12月止，薪資所得加計
    年終獎金總計為61萬7,256元，平均每月約為5萬1,438元（
    見司執消債更卷第164頁），扣除系爭更生裁定中所認定相
    對人每月必要支出費用3萬3,934元，尚餘1萬7,504元，可供
    清償債務。而系爭更生方案中相對人已提出逾9成即1萬7,00
    0元用以履行更生方案，雖相對人名下有保單價值準備金總
    計101萬3,887元，然依國泰人壽函覆本院相對人之保險資料
    所示，相對人之保險契約已有部分解約，縱然相對人於更生
    程序中將其尚未解約之保險契約解約攤還，亦無法達到異議
    人所述之金額，且考量相對人每月薪資所得不穩，並非均可
    達每月5萬1,438元之所得，其所提出每月清償1萬7,000元之
    更生方案已屬相對人每月所能提出還款金額之極限，倘一味
    強制相對人須提出符合消債條例第64條之1第1項規定之更生
    方案，相對人將無法負擔該等還款金額，進而致更生程序無
    法進行，無擔保及無優先債權人之受償總額恐有所下降，致
    損及全體債權人之受償利益，是依上開規定認相對人已提出
    其每月逾9成之餘額用以清償，亦無其餘消極事由，堪認已
    盡力清償，亞異議人主張應每期清償2萬7,133元，始可認已
    盡力清償云云，並不可採。
五、綜上所述，原裁定認相對人所提更生方案已盡力清償，復查
    無消債條例條例第63條第1項、第64條第2項所定應不得認可
    之情形，依消債條例第64條第1項規定認可該更生方案，核
    無違誤。異議人指摘原裁定不當，聲明異議，為無理由，應
    予駁回。 　　
六、爰裁定如主文。

中　　華　　民　　國　　111 　年　　6 　　月　　30　　日
                民事第三庭    法　官　林靜梅
以上正本係照原本作成。
如對本裁定抗告，應於裁定送達後10日內向本院提出抗告狀，並
繳納抗告費新臺幣1,000 元。
中　　華　　民　　國　　111 　年　　6 　　月　　30　　日
    　                        書記官　劉寶霞